臺中高等行政法院裁定
110年度交上再字第5號
再 審原 告  金勝龍                              

再 審被 告  臺中市交通事件裁決處

代  表  人  黃士哲              
訴訟代理人  黃曉妍  律師
上列當事人間交通裁決事件，再審原告對於中華民國110年10月1
8日本院110年度交上字第85號判決，提起再審之訴，本院裁定如
下：
    主  文
再審之訴駁回。
再審訴訟費用新臺幣750元由再審原告負擔。
    理  由
按提起再審之訴，應依行政訴訟法第277條第1項第4款之規定表
  明再審理由，此為必須具備之程式。所謂表明再審理由，必須
  指明確定判決有如何合於同法第273條或第274條所定再審事由
  之具體情事，始為相當。倘僅泛言有再審事由而無具體情事者
  ，仍難謂已合法表明再審理由，所提再審之訴，即屬不合法。
  又再審原告如未表明再審理由，法院無庸命其補正。上開規定
  ，依同法第237條之9第3項規定，於交通裁決事件訴訟程序準
  用之。又行政訴訟法第273條第1項第1款所謂「適用法規顯有
  錯誤」，係指原裁判所適用之法規與該案應適用之現行法規相
  違背，或與司法院大法官解釋或大法庭裁判意旨有所牴觸者而
  言。至於法律上見解的歧異，再審原告對之縱有爭執，亦難謂
  已就適用法規顯有錯誤為具體指摘，仍應認其再審之訴不合法
  。
緣再審原告所有號牌AHP-8151號自用小客車（下稱系爭車輛）
  ，於民國108年2月17日21時6分，行經國道1號王田-南屯183.9
  公里處，因「汽車行駛於應繳費之公路經催繳不依規定繳費」
  之違規行為，於催繳期限108年5月10日前仍未繳納，遭國道公
  路警察局（下稱舉發機關）員警認定該車違反道路交通管理處
  罰條例第27條第1項規定，遂於108年6月13日逕行對車主即再
  審原告製開第ZCR719222號舉發違反道路交通管理事件通知單
  。再審原告未於到案期限檢具事證及應歸責人相關資料，向再
  審被告告知應歸責人，再審被告即依道路交通管理處罰條例第
  85條第4項規定，推定再審原告有過失，並依道路交通管理處
  罰條例第85條第1項後段「仍依本條例各該違反條款規定處罰
  」之規定，續於109年12月1日以中市裁字第68-ZCR719222號裁
  決書（下稱原處分），依道路交通管理處罰條例第27條第1項
  及「違反道路交通管理事件統一裁罰基準表」之規定，裁處再
  審原告罰鍰新臺幣（下同）300元。再審原告不服，提起行政
  訴訟，經臺灣臺中地方法院（下稱原審法院）109年度交字第5
  69號行政訴訟判決（下稱原審判決）駁回後，提起上訴，經本
  院110年度交上字第85號判決（下稱原確定判決）駁回上訴而
  告確定。再審原告仍不服，遂本於行政訴訟法第273條第1項第
  1款事由，提起本件再審之訴。
再審原告主張略以：
  ㈠再審原告留有郵政信箱使再審被告知悉處分書送達之地址，
    再審原告與法院所有書信往來皆以郵政信箱為收送送達地址
    ，並無發生送達違法之狀態，何以監理機關無法接受以郵政
    信箱作為收送送達地址，再審原告已多次向司法機關表明監
    理機關不同意以郵政信箱為車輛所有權人通訊地址，今並非
    再審原告不向監理單位留存其他地址以為送達之用，而係拒
    絕再審原告書信使用郵政信箱之送達方式，況行政程序法對
    於送達之方式有第67條至第91條臚列詳盡之行政機關送達方
    式，就是無向車籍處所送達之規定，明顯違反法律明確性規
    定，亦使再審原告無法預知與了解行政機關會向車籍地送達
    之不明。又所謂送達不明係經過相當探求後之不明，非主客
    觀之不明之意旨，今車輛管理機關僅以唯一之車籍地作為送
    達地址，以行政規則架空法律規範，違反法律優位原則。
  ㈡系爭車輛未繳納通行費僅15元，卻要繳納300元之罰鍰，是否
    違反比例原則，原審竟未為探究，似有違法憲法第23條之意
    旨。又「公路監理電腦系統車輛車籍及駕駛人駕籍增設住居
    所或就業處所地址作業注意事項」第1點規定，按規定填寫
    變更地址不以住居所為限，況我國戶政系統建置完善，無論
    是行政執行署或民事執行處皆要求執行債權人至戶政機關查
    詢執行債務人最新戶籍資料以便執行，然行政機關之處分書
    本身可為執行名義，交通部與內政部皆為行政院下之行政單
    位，基於行政一體，不難了解債務人或受處分之人最新戶籍
    動向，再審被告能為而不為，難謂無行政怠惰與裁量之濫用
    。行政機關以內部規則限制人民以郵政信箱為聯繫地址，違
    反行政法上比例原則、法律明確性原則、授權明確性原則，
    亦違反法律優位原則與法律保留原則之法治國依法行政原則
    。
  ㈢按最高行政法院110年度大字第2號裁定，90年1月17日修正公
    布之道路交通管理處罰條例第90條前段所定3個月之舉發期
    限，就同條例第8條第1項第1款之汽車違規行為，應以處罰
    機關受理（收到）舉發機關移送舉發違反道路交通管理事件
    之時點，作為認定舉發是否已逾3個月之準據。本件再審原
    告縱有違規事實，其違規行為時為108年2月17日，舉發單位
    國道3號之舉發時間為108年7月28日，裁決時間為109年12月
    1日，早已超過3個月不得舉發之規定。又再審被告裁決日期
    雖均為109年12月1日，然原審法院認定違規時間為108年5月
    11日，而原處分之違規時間為108年2月17日、舉發時間為10
    8年7月28日，然舉發機關108年6月13日開立舉發通知單，違
    規時間不盡相同，不僅認定事實有所違誤，且依大法庭之解
    釋意旨裁決時間均超過3個月，故為違法之行政處分，原處
    分應予撤銷。原確定判決有行政訴訟法第273條第1項第1款
    之再審理由等語，並聲明求為廢棄原確定判決及原處分。
再審被告答辯略以：
　本件再審原告之主張，與其在一、二審主張相同，且行政訴訟
  法第273條第1項第1款「適用法規顯有錯誤」應係指確定判決
  所適用之法規顯然不合於法律規定，或與司法院現尚有效之解
  釋，或尚有效之判例顯然違反者而言。若在學說上諸說併存尚
  無法規判解可據者，不得指為適用法規顯有錯誤。至於法律上
  見解之歧異，再審原告對之縱有爭執，要難謂為適用法規錯誤
  ，而據為再審之理由。本件再審原告之主張僅係重申上訴理由
  ，至多僅為法律見解之歧異，並無行政訴訟法第273條第1項第
  1款之「適用法規顯有錯誤」再審事由，故本件再審聲請於法
  自有未合，應予駁回等語。並聲明：再審之訴駁回。
本院查：
　㈠再審原告雖主張本件舉發已逾行為時道路交通管理處罰條例
    第90條前段所定3個月不得舉發之規定云云。惟查，原審判
    決已載明：本件違規行為成立於108年5月11日，經交通部高
    速公路局及舉發機關檢視資料，並確認系爭車輛有如前述之
    違規屬實，於108年6月13日製開舉發通知單逕行舉發，亦無
    違行為時道路交通管理處罰條例第90條「逾3個月不得舉發
    」之規定等語（原審判決第5頁之理由欄㈣參照），而按最高
    行政法院110年度大字第2號裁定主文：「民國90年1月17日
    修正公布之道路交通管理處罰條例第90條前段規定：『違反
    本條例之行為，自行為成立之日起；行為有連續或繼續之狀
    態者，自行為終了之日起，逾3個月不得舉發。』關於該條所
    定3個月之舉發期限，就同條例第8條第1項第1款之汽車違規
    行為，應以處罰機關受理（收到）舉發機關移送舉發違反道
    路交通管理事件之時點，作為認定舉發是否已逾3個月之準
    據。」則本件既經原審法院認定違規行為成立於108年5月11
    日，並於108年6月13日製開舉發通知單逕行舉發，再經本院
    電詢再審被告之承辦人係於何時受理本案舉發機關之移送，
    經該承辦人表示「本案是通行費未繳，沒有移送日期，只有
    入案日期，入案日期為108年6月12日」等語，此有本院公務
    電話紀錄附卷可稽（本院卷第59頁），顯見本件尚未逾越3
    個月舉發期限，自堪明確，再審原告復爭執主張本件已逾3
    個月舉發期限云云，並無可採。
　㈡至再審原告另主張再審被告僅向車籍處所送達並不合法，繳
    費通知未合法送達再審原告，再審被告限制人民以郵政信箱
    作為送達地址，違反行政法上原理原則，而主張適用法規顯
    有錯誤乙節，業經原確定判決審酌原審判決就再審原告如何
    有道路交通管理處罰條例第27條第1項「汽車行駛於應繳費
    之公路經催繳不依規定繳費」之違章事實，詳細論述其事實
    認定之依據及得心證之理由，並補充論述本件繳費通知單、
    催繳通知單及補繳通知單已發生合法送達之效力，及一一指
    駁再審原告之主張何以不足採之理由。然本件再審仍係就原
    審判決所認定事實再為爭執，並未對原確定判決究竟有如何
    該當於行政訴訟法第273條第1項第1款所定再審事由之具體
    情事具體指摘及敘明，僅泛言有再審事由，參照首開說明，
    不能認為本件再審之訴已合法表明再審理由，因此本件再審
    原告提起再審，自屬不合法，應予駁回。
結論：本件再審之訴為不合法。
中　　華　　民　　國　　111 　年　　2 　　月　　18　　日
                臺中高等行政法院第二庭
                          審判長法  官　劉  錫  賢
                                法  官  莊  金  昌
                                法  官  林  靜  雯
以上正本證明與原本無異。
本裁定不得抗告。
中　　華　　民　　國　　111 　年　　2 　　月　　18　　日
                                書記官　李  孟  純